臺灣苗栗地方法院刑事判決　　　　　　　100年度訴字第275號
公　訴　人　臺灣苗栗地方法院檢察署檢察官
被　　　告　呂金隆
上列被告因妨害自由案件，經檢察官提起公訴（99年度偵字第52
44號），本院判決如下：
    主  文
呂金隆犯剝奪他人行動自由罪，處有期徒刑陸月，如易科罰金，
以新臺幣壹仟元折算壹日。
    事  實
一、呂金隆前與詹淑惠係同居之男女朋友，因不滿遍尋不著詹淑
    惠，竟基於剝奪他人行動自由之犯意，於民國99年8 月20日
    上午8 時40分許，在詹淑惠位於苗栗縣苗栗市○○路24號租
    屋處外遇見詹淑惠時，即以手押住詹淑惠肩膀之強暴方式，
    逼迫詹淑惠坐上其所駕駛之車牌號碼1553-PQ 號自用小貨車
    後駛離現場，而以此方式剝奪詹淑惠之行動自由。同日上午
    9 時許，途經苗栗縣後龍鎮○○里○○路53之19號統一超商
    前時，詹淑惠以要為其所懷抱之小孩沖泡牛奶為由，騙得呂
    金隆允其下車進入超商內沖泡牛奶之機會，趁隙央求店員協
    助報警。呂金隆得知上情後，隨即怒氣沖沖出拳毆打詹淑惠
    ，致詹淑惠因而受有左側臉頰挫傷併血腫、右側頸部2 處抓
    傷與瘀血之傷勢（傷害部分業據詹淑惠撤回後另由檢察官為
    不起訴處分），嗣經警據報到場，而查悉上情。
二、案經苗栗縣警察局竹南分局報告臺灣苗栗地方法院檢察署檢
    察官偵查後提起公訴。
    理  由
壹、證據能力部分：
    按刑事訴訟法第159 條之5 第1 項規定，「被告以外之人於
    審判外之陳述，雖不符前四條之規定，而經當事人於審判程
    序同意作為證據，法院審酌該言詞陳述或書面陳述作成時之
    情況，認為適當者，亦得為證據。」至於當事人、代理人或
    辯護人於調查證據時，知有本法第159 條第1 項不得為證據
    之情形，卻表示「對於證據調查無異議」、「沒有意見」等
    ，而未於言詞辯論終結前聲明異議者，為求與前開同意制度
    理論一貫，且強化言詞辯論主義，確保訴訟當事人到庭實行
    攻擊防禦，使訴訟程序進行、順暢，應視為已有將該等傳聞
    證據採為證據之同意。由上可知，如當事人同意將傳聞證據
    作為證據使用，法院即毋庸再行審酌論述是否有符合其他傳
    聞例外規定之適用。查本案以下經本院所引認定犯罪事實之
    證據，檢察官、被告（本院卷第13頁反面）於本院準備程序
    中均同意作為證據，於審理中亦未對證據能力有所爭執，並
    表示沒有意見，依首揭說明，本院自毋庸再一一細論該等傳
    聞證據是否合於刑事訴訟法第159 條之1 至之4 等規定，均
    得採為認定犯罪事實之證據。
貳、實體部分：
一、本件被告呂金隆固不爭執有於99年8 月20日上午8 時40分許
    ，在苗栗縣苗栗市○○路24號外面，駕駛車牌號碼1553-PQ
    號自用小貨車搭載證人詹淑惠途經苗栗縣後龍鎮○○里○○
    路53之19號統一超商前；詹淑惠當時亦受有傷害等事實。惟
    矢口否認剝奪詹淑惠之行動自由，辯稱：係詹淑惠打電話央
    求伊去載她；當時詹淑惠所受之傷害是她自己撞到車門；應
    該是詹淑惠一時頭腦不清才亂報警等語置辯。本院經查：
  (一)證人詹淑惠證述如下：於偵查中具結證稱略以：他將手搭
    在我的肩上，將我帶進去貨車，他力氣很大，我沒有辦法反
    抗，他將我押在副駕駛座旁邊，開車往頭份方向，時間約20
    分鐘；我找機會逃脫，我跟他說我要買小孩子的東西，要泡
    牛奶，他才載我去統一超商，我進入請超商員工幫我報警，
    呂金隆有跟我進去超商，我就趁機跑出來到附近的小吃部，
    呂金隆就追到我，就將我的小孩子從我身上抱過去，他要我
    跟他上車，我就跪在他車旁，要他不要打我，他就握拳打我
    （偵卷第39至40頁）。審理中回答被告詰問時證稱略以，
    問：那天是不是妳叫我去那裡載妳？答：沒有。問：妳那天
    帶兩個孩子去旅社住，妳說很熱，叫我趕快上車，妳怕妳朋
    友看到？答：我沒有這樣說，是你強押我的。問：是妳我叫
    我幫妳載孩子？答：我沒有這樣說，可是我不會忘記8 月20
    號你是怎麼打我的（本院卷第24頁正反面）。回答受命法
    官詢問時證稱略以，問：呂金隆強押妳、打妳，是事實嗎？
    答：是。問：在妳住處還是外面？答：在外面。問：忠孝路
    24號住處外面？答：是。問：怎麼押？答：從後面搭那個，
    搭我的肩那樣子，用押，叫我上車。問：這樣押妳上車？答
    ：對。問：妳後來有跑到超商裡面報警？答：對。問：為什
    麼會有機會去那邊報警。答：我是求助超商，便利超商那個
    員工的。問：妳去超商裡面跟他求助？答：對，我有請旁人
    協助幫我報警這樣子。問：被告說妳那個受傷是妳自己撞到
    車門的，是這樣嗎？問：沒有，是他打我的。問：他怎麼打
    妳？答：用手。問：就是用拳頭搥妳？答：對，先打我的頭
    再打我的臉。問：所以妳上車確實是被呂金隆押的？答：對
    。問：不是妳自己自願的？答：不是我自願的（本院卷第24
    頁反面至25頁反面）。回答審判長詢問時證稱略以，問：
    平常他對妳怎麼樣？答：喝酒心情不好就打我，發脾氣、罵
    我。問：八年來都這樣嗎？答：對。問：你以前講的話是否
    都實在。答：對，確實是這樣子，我沒有必要騙你們（本院
    卷第26頁正反面）。
  (二)上述證人詹淑惠於偵查乃至本院審理中，均明確證稱被告係
    強押伊上自小貨車，途中是以替小孩沖泡牛奶為由，始有機
    會下車進入超商央求他人協助報警，且當日報警為被告發現
    後，被告尚以拳頭毆打其頭、臉乙節甚為明確，且互無齟齬
    。再者，證人詹淑惠當日確實受有左側臉頰挫傷併血腫5x
    5 公分、右側頸部2 處抓傷、瘀血各為7x0.5 公分、2x0.5
    公分之傷害，有大千綜合醫院99年8 月20日受理家庭暴力事
    件驗傷診斷書（偵卷第15至16頁），及臉部傷害照片（偵卷
    第26頁）在卷可按。苗栗縣警察局竹南分局新港派出所99
    年8 月20日9 時05分，亦有受理本件傷害事件之報案，警員
    到達苗栗縣後龍鎮○○里○○路53之19號統一超商前時，也
    確實發現證人詹淑惠於現場哭泣，聲稱遭同居人（即被告）
    毆打等情屬實，亦有該所受理各類案件紀錄簿（偵卷第25頁
    ）及警員李建業繕具之報告書（偵卷義23頁），在卷可資佐
    憑，均與證人詹淑惠所證述之情節相符。是果若如被告所
    辯，是證人詹淑惠打電話央請伊去載她，詹淑惠所傷害亦係
    伊係自己撞到車門，則何以證人詹淑會無故去報警，又所受
    之傷害又會係「抓傷」？由以上證據觀之均足徵，被告當時
    確係以暴力之手段強押證人詹淑惠無疑，其所辯明顯與事理
    不符，無非飾詞卸責之詞，不足採信。
  (三)至被告另聲請傳喚「陳媽」、「吳小姐」，待證事實主張翌
    日證人詹淑惠與「陳媽」、「吳小姐」至伊住處，詹淑惠於
    是日承認說謊，並要去警察局撤銷；29日伊亦有拿錢給詹淑
    惠等事實。本院認本件綜合證人詹淑惠於偵查及審理中之證
    述，並本院上開所載認定犯罪事實之證據，已足認定證人詹
    淑惠所證述之情節確屬實在。而證人詹淑惠係事後對於被告
    所涉傷害部分撤回告訴，檢察官亦非以不能證明被告犯罪為
    不起訴處分，有臺灣苗栗地方法院檢察署99年度偵字第5244
    號檢察官不起訴書在卷可按；再被告事後拿錢給證人詹淑惠
    ，亦無解其所涉妨害自由之犯行。綜上，本院認本案待證事
    實已臻明瞭無再予調查之必要，且其所聲請調查之證據，均
    無解其關於本件犯罪事實之認定，參照刑事訴訟法第163 條
    之2 第1 項、第2 項第3 款之規定，自毋庸再行調查傳訊，
    附此敘明。
二、核被告呂金隆所為，係犯刑法第302 條第1 項之剝奪他人行
    動自由罪。爰依刑法第57條規定，審酌被告與被害人詹淑惠
    前係同居男女朋友關係，惟僅因一時尋找被害人無著，即輕
    率以暴力之方法強押被害人，而剝奪他人之行動自由，犯後
    復圖飾詞狡辯，未見絲毫悔意，並其犯罪之手段、生活狀況
    、智識程度、學歷、職業及對被害人所造成之傷害等一切情
    狀，量處如主文所示之刑，並諭知易科罰金之折算標準。
據上論斷，應依刑事訴訟法第299 條第1 項前段，刑法第302 條
第1 項、第41條第1 項前段，刑法施行法第1 條之1 ，判決如主
文。
本案經檢察官盧美如到庭執行職務。
中    華    民    國  100     年    7     月    28    日
                  刑事第三庭  審判長法  官  柳章峰
                                    法  官  顏苾涵
                                    法  官  陳文貴
以上正本證明與原本無異。
如不服本判決應於收受判決後10日內向本院提出上訴書狀，並應
應敘述具體理由。其未敘述上訴理由者，應於上訴期間屆滿後20
日內向本院補提理由書(均須按他造當事人之人數附繕本)「切勿
逕送上級法院」。
                                    書記官  陳玲君
中    華    民    國  100     年    7     月    28    日
附錄本案論罪科刑法條：
中華民國刑法第302條
（剝奪他人行動自由罪）
私行拘禁或以其他非法方法，剝奪人之行動自由者，處5 年以下
有期徒刑、拘役或3 百元以下罰金。
因而致人於死者，處無期徒刑或7 年以上有期徒刑，致重傷者，
處3 年以上10年以下有期徒刑。
第 1 項之未遂犯罰之。